【裁判字號】    92,訴,437
【裁判日期】    921031
【裁判案由】    誣告
【裁判全文】
臺灣彰化地方法院刑事判決                          九十二年度訴字第四三七號
    公  訴  人  臺灣彰化地方法院檢察署檢察官
    被      告  丁○○
    選任辯護人  陳榮昌律師
右列被告因誣告案件，經檢察官提起公訴（九十二年度偵字第二一九號），本院判決
如左：
    主  文
丁○○無罪。
    理  由
一、公訴意旨略以：被告丁○○與丙○係鄰居關係，丁○○因不滿丙○整修其位於彰
    化縣鹿港鎮○○里○○路○段四十一之一號住處庭院前地板時，聲響過大，雙方
    因此發生爭吵；而丁○○明知丙○於民國九十年二月七日上午八時二十五分許，
    在上開地點，並未持大理石塊毆打伊，竟意圖使丙○受傷害罪之刑事處分，於九
    十年二月七日向彰化縣警察局鹿港分局草港派出所誣告丙○涉犯傷害罪，因認被
    告丁○○涉有刑法第一百六十九條第一項之誣告罪嫌等語。
二、按犯罪事實應依證據認定之，無證據不得認定犯罪事實；又不能證明被告犯罪者
    ，應諭知無罪之判決，刑事訴訟法第一百五十四條第二項、第三百零一條第一項
    分別定有明文。又事實之認定，應憑證據，如未能發現相當證據，或證據不足以
    證明，自不能以推測或擬制之方法，以為裁判基礎。再認定犯罪事實所憑之證據
    ，雖不以直接證據為限，間接證據亦包括在內，然而無論無論直接或間接證據，
    其為訴訟上之證明，均須達於通常一般之人均不致於有所懷疑，而得確信其為真
    實之程度，始得據為有罪之認定；且告訴人之告訴，係以使被告受刑事訴追為目
    的，是其陳述是否與事實相符，仍應調查其他證據以資審認，最高法院著有四十
    年台上字第八六號、五十二年台上字第一三００號、七十六年台上字第四九八六
    號判例可資參照。
三、本件公訴人認被告涉有右揭犯行，無非係以右揭犯罪事實，業據被害人丙○證述
    並未持大理石毆打丁○○等詞，及證人戊○○、甲○於偵查中均結證稱：在場時
    並未看見丙○有持大理石毆打丁○○等語，暨衡諸一般人遭受攻擊時應以手刀處
    作防禦（虎口朝下），受傷部位應在手刀處，被告所辯係以左手抵擋導致受傷即
    不可採，為其所憑之論據，固非無見。訊據被告丁○○堅決否認右揭犯行，辯稱
    ：伊左手虎口處之傷，確實是丙○用大理石作勢毆打伊時，伊用左手抵擋所生，
    並無誣告等語。經查：(一)按刑法第一百六十九條第一項之誣告罪，係以行為人意
    圖他人受刑事或懲戒處分，向該管公務員誣告者，始克當之，所稱「誣告」即虛
    構事實，進而申告而言，又所謂虛構事實，係指明知無此事實，而故意捏造者而
    言，是如若出於誤信、誤解、誤認或懷疑有此事實，或對其事實張大其詞，或資
    為其訟爭上之攻擊或防禦方法，或其目的在求判明是非曲直者，固均不得謂屬誣
    告。即其所申告之事實，並非完全出於憑空捏造，或尚非全然無因，而只以不能
    積極證明為虛偽，或因證據不充分，致受誣告人不受追訴處罰者，亦不成之誣告
    罪。(二)被告丁○○於九十年二月七日向彰化縣警察局鹿港分局草港派出所告訴丙○於右揭時地傷害案件，雖經本院於九十一年一月二日以九十年易字第一四八六
    號判決丙○無罪，並經臺灣高等法院臺中分院駁回上訴確定，此有上開判決書附
    卷可稽，並經本院調閱上開卷宗審閱無誤，茲上開判決判處丙○無罪之理由，主
    要係以：1.證人戊○○證述：案發當時係被告丙○僱請戊○○駕駛挖土機開挖上
    址住處前庭院通道地板欲重新翻修，告訴人丁○○即前來與被告理論，二人因而
    發生爭吵，告訴人丁○○隨後即撿起置放於柱子旁之大理石片往地上丟擲，並以
    他手摀住另一隻手表示已受傷，被告丙○並未持大理石塊毆打告訴人等語，2.證
    人甲○證稱：當時伊站在被告與告訴人旁邊，二人有發生爭吵，惟並未打架，伊
    並未看見被告持大理石塊毆打告訴人，而當時告訴人手部確有流血，然伊不知係
    如何造成等語，3.證人乙○○證述：「告訴人（指丁○○）抓伊胸領部，其子（
    即黃瑞孟）將其拉開，告訴人即拿大理石欲打被告，手就撞傷，將大理石丟在地
    上」、「告訴人的手因拿大理石，不小心被大理石刮傷」等語，及4.依現場照片
    所示該處大理石塊質地堅硬、邊緣銳利，倘被告確有持大理石塊毆擊告訴人並遭
    告訴人以手部抵擋等情事，告訴人於被告猛力毆擊下所受之傷勢應非僅係「左手
    撕裂傷三Ｘ○‧五公分」之輕微傷痕所能比擬。(三)惟查，證人戊○○於本院進行
    交互詰問結證稱：「（問：事發當時的情形？）當時我們在現場工作，丁○○叫
    我們停止施工，丁○○就去找丙○，第一次是丁○○的兒子先去找丙○，第二次
    才是丁○○去找丙○，後來丁○○去找丙○理論的時候，我看丁○○手上拿大理
    石往地上丟，大理石的長度大約有二十公分，寬大約有四十公分，他們在理論的
    時候，我就到車上去」、「（問：是否知道丁○○的手如何受傷？）不知道，我
    在車上有聽到丁○○說他手受傷，要去醫院驗傷」、「（問：當時兩人有無互相
    毆打？）沒有，他們只有吵架而已，我看到他們吵架，我就到車上去了，沒有全
    程在場，我車子跟他們吵架的方向不同」、「（問：丁○○拿大理石丟在地上時
    ，是否丁○○就說手受傷了？）沒有，丁○○丟大理石的時候沒有說手受傷，是
    丁○○要回去的時候才喊手受傷的」、「（問：到了車上多久，才聽到丁○○說
    手受傷？）大約五分鐘，丁○○說：『我手受傷了，我要去驗傷，大家來告』，
    我聽到了之後，我就下車來看，丁○○就走出去了，丁○○把手包住，我並沒有
    看到丁○○手上流血」、「（問：在九十年三月十三日警訊中作證時說看到丁○○丟大理石後，丁○○就喊手受傷了，當時為何這樣陳述？）丁○○丟大理石後
    ，丁○○與丙○還有在現場發生口角，警察問我是有沒有看到丁○○拿大理石，
    手有沒有受傷，我說丁○○有拿大理石，丁○○說手有受傷，拿大理石跟手受傷
    有時間差，大約差幾分鐘，丁○○要回去的時候，才說手有受傷的」、「（問：
    丁○○拿的大理石是否整堆裡面拿的？）我看到的是丁○○從那堆放在柱子旁邊
    的大理石散放的上面拿的」、「（問：丁○○有無自己拿大理石打自己的手？）
    我沒有看到」、「（問：有無全程在現場？）沒有，我不想看他們吵架，我就到
    車上」等語，足認被告丟大理石後，被告與丙○仍在現場互有口角爭執，幾分鐘
    後被告才說手受傷，而非如證人戊○○於前案所述被告撿起大理石往地上丟，並
    以手摀住另一隻手表示已受傷；另證人乙○○於本院進行交互詰問結證稱：「（
    問：事發的經過？）我在家裡跟別人談加工的事情，電話進來，我請丙○來聽電
    話，我一出去，丁○○就把抓住我的胸口，丁○○的兒子把我支開，丁○○就回
    頭彎下去拿大理石，大理石不大，大約一個手掌大小，之後丁○○把大理石往地
    上丟，用右手把丙○推一下，丁○○左手受傷」、「（問：是否有聽到丙○、丁○○吵架？）我在我家庭院就有聽到有吵架，我原本不想出來，是有電話要丙○
    接，我才出去」、「（問：是否有見到丙○有出手打丁○○？）沒有，當時圍牆
    是丙○圍的，施工的時候丙○在整理工地，他們在吵架的時候我沒有看到，是電
    話找丙○，我才出去找丙○」、「（問：當時是否有聽到丁○○說他手受傷？）
    沒有」、「（問：是否有看到丁○○手有受傷？）我沒有詳細看丁○○手有沒有
    受傷，在我認為，應該是丁○○拿大理石手擦傷」、「（問：丁○○是如何拿大
    理石？哪一手拿？）彎腰下去拿大理石，用左手拿，我剛從家裡出來的時候，丁○○把我從胸口抓住，我突然嚇一跳，抓住我的胸口之後，丁○○的兒子才把丁○○支開，說不是我，我才看到丁○○轉頭去拿大理石，手才被大理石傷到」、
    「（問：丁○○手受傷你有無看到？）我沒有看到，根本沒有流血」、「（問：
    有無看到丁○○手有受傷？）當時現場沒有看到丁○○手有流血，是因為告了之
    後，我才知道丁○○說手有流血」、「（問：如何知道丁○○手被大理石傷到？
    ）因為沒有人打他，我推測丁○○是被大理石傷到的」等語，足認證人乙○○於
    丙○被訴傷害案中所證，丁○○的手因拿大理石，不小心被大理石刮傷等語，純
    屬推測之詞，核諸證人戊○○及乙○○上開所述，彼二人顯然均未全程在場，亦
    未看見被告丁○○撿拾大理石片往地上丟擲即造成左手受傷之情形，又證人即告
    訴人丙○到庭結證稱：「（問：丁○○如何拿起大理石？）從我大廳前面拿的，
    丁○○拿的大理石是不規則不完整的，丁○○用右手彎腰拿起大理石」等語，則
    被告丁○○究以右手或左手撿拾大理石塊往地上丟擲乙情，證人乙○○及丙○所
    證內容顯然不符，茲證人戊○○、乙○○與甲○均只目睹被告丁○○與告訴人丙○有所爭吵，對於被告丁○○左手受傷究竟如何發生並未目睹，尚無法以其上開
    證言遽認被告丁○○有誣告之舉。再者，被告丁○○於九十年二月七日左手傷勢
    係：「左手裂傷，左手背３ｘ０．５ｃｍ」，此有卷附秀傳紀念醫院九十一年八
    月三十日之診斷證明書一件足參，並經證人即診治醫師許志宏、詹常傑於偵查中
    到庭結證屬實，茲以手抵擋他人攻擊時，依其抵擋方式之差異，受傷部位未必相
    同，且所受傷勢輕重、傷口深淺亦非均一，是起訴書所載一般人遭受攻擊時應以
    手刀處作防禦（虎口朝下），受傷部位應在手刀處乙節，尚非可採。綜上所述，
    本件要難僅以丙○被訴傷害案件判決無罪，遽認被告丁○○有公訴人所指之誣告
    犯行，且並無積極證據足證被告丁○○有誣告之犯行，是以本件不能證明被告犯
    罪，揆諸前揭說明，自應為無罪之諭知。
據上論斷，應依刑事訴訟法第三百零一條第一項，判決如主文。
本案經檢察官賴志盛到庭執行職務。
中    華    民    國    九十二      年      十      月      三十一      日
                                臺灣彰化地方法院刑事第二庭
                                    審判長法官  石  馨  文
                                    法      官  王  義  閔
                                    法      官  郭  麗  萍
右正本證明與原本無異。
如不服本判決，應於判決送達後十日內向本院提出上訴狀( 須附繕本 )。
                                    法院書記官  施  嘉  玫
中    華    民    國    九十二      年    十一      月        五        日


司法院資訊處製作；財團法人民間司法改革基金會備份。
